臺灣高等法院花蓮分院刑事裁定　　　　　 96年度抗字第119號
抗　告　人
即　被　告　乙　○
　　　　　　甲○○
共　　　同
選任辯護人　魏辰州律師
上列被告因違反貪污治罪條例案件，不服臺灣花蓮地方法院96年
8月30日所為羈押裁定（96年度聲羈字第122號），提起抗告，本
院裁定如下：
    主  文
抗告駁回。
    理  由
一、抗告意旨略以：
(一)被告乙○所涉政府採購法第87條第3項之罪並非死刑、無期
    徒刑或最輕本刑5年以上之罪，又本案經檢調機關歷時年餘
    之搜證並傳訊相關證人，應已無湮滅、偽造、變造證據或勾
    串證人之虞，再以被告乙○以營繕工程為業，並有固定住居
    所，無逃亡之虞。且涉案之「花蓮縣壽豐鄉公所辦公廳舍及
    周邊設施改建工程（第一期）統包工程」（下簡稱涉案工程
    ）已依約施作完成，經驗收後亦無重大工程瑕疵。是縱認被
    告乙○涉犯上開罪嫌，亦無應羈押之必要。
(二)按貪污治罪條例第6條第4款之罪，係以行為人所圖者為自己
    或其他私人之「不法利益」為其客觀構成要件，然諸本案承
    辦檢察官就被告甲○○部分聲請羈押意旨所載之犯罪事實，
    無非係以被告於涉案工程決標後變更採購金額令得標廠商獲
    取不法利益為由認定其涉犯上開圖利罪嫌。然查涉案工程自
    始乃以統包方式辦理招標手續，設計服務費用乃以工程總價
    之一定比例計算，而非如同一般公共工程列有底價供投標廠
    商競標最低價格，有相關招標相關文件在卷足稽。詎壽豐鄉
    公所建設課承辦人員於招標之初始竟誤一般公共工程上網公
    告並訂列底價，嗣經得標廠商發覺並向建設課承辦技士反應
    後，承辦技士方另行以簽呈呈請上級主管核准改依涉案工程
    總價一定比例計算，並經壽豐鄉公所依政府採購法第24條第
    3項及統包實施辦法等規定另行計算正確之設計服務費用，
    故縱或得標之台典公司最後所取得之服務報酬高於上開錯誤
    公告所列之「底價」，此亦為依法更正之結果，何來「不法
    」可言，然承辦檢察官及原裁定法院漏未審酌上開卷附涉案
    工程相關文件及相關統包之法令規定，認定被告甲○○涉犯
    貪污治罪條例第6條第4款之圖利罪嫌並據以裁定羈押，其認
    事用法誠非妥適，尚難人甘服。
(三)綜上，本件刑事訴追程序保全之必要性、公益之要求及被告
    等2人涉案情節暨其等基本權利之保障，應無裁定羈押之必
    要。為此依法提出抗告，請求撤銷原裁定，並駁回檢察官羈
    押之聲請。
二、查：被告乙○因涉犯政府採購法第87條第3項之罪嫌，被告
    甲○○因涉貪污治罪條例第6條第1項第5款之罪嫌，經臺灣
    花蓮地方法院檢察署檢察官於96年8月30日向臺灣花蓮地方
    法院聲請羈押，臺灣花蓮地方法院法官於同日訊問被告乙○
    、甲○○後，以被告二人雖否認犯行，但依共同被告張懷文
    、林志誠、張治國、吳勝連之供述及卷內相關公文，足認被
    告二人所涉上開罪嫌重大，且被告二人所述情節亦與共同被
    告所述相佐，另被告乙○於警詢中刻意隱瞞與證人林志誠相
    識之時間（原審於報告單上誤載為「事實」），顯見被告乙
    ○、甲○○有湮滅、偽造、變造證據或勾共犯或證人之虞，
    且被告甲○○所涉犯者復為最輕本刑為5年以上有期徒刑之
    罪，從而被告乙○有刑事訴訟法第101條第1項第2款、被告
    甲○○有同法第101條第1項第2款、第3款之情形，非予羈押
    顯難進行追訴，遂准依檢察官聲請裁定被告二人羈押並禁止
    接見通信等，經本院核閱臺灣花蓮地方法院檢察署95年度肅
    他字第109號偵查卷全卷，認原審裁定並無不合，應予維持
    。
三、至被告二人雖以前詞置辯並執為抗告理由，但檢察官是否已
    搜證完畢及涉案工程是否依約完工，均與被告乙○有無涉犯
    政府採購第87條第3項之罪及有無羈押之必要無關；另壽豐
    鄉公司與台典公司所訂立設計服務費用嗣經更正乙節，原即
    本案檢察官偵查被告甲○○是否明知違背法令而圖利私人不
    法利益之犯罪事實之一，而由共同被告張治國、吳勝連之供
    述以觀，被告甲○○確涉嫌重大，已如前述，是被告甲○○
    徒以依工程相關文件及相關統包之法令規定，而謂其無圖利
    之犯行云云，亦非可採。綜上，本案被告二人前揭抗告意旨
    為無理由，應予駁回。
四、據上論結，依刑事訴訟法第412條裁定如主文。
中　　華　　民　　國　　96　　年　　9 　　月　　13　　日
 　　　　　　        刑事庭審判長法　官　謝志揚
                                 法　官　林慶煙
                                 法　官　許仕楓
以上正本證明與原本無異。
本件不得抗告。
　                               書記官  劉夢蕾
中　　華　　民　　國　　96　　年　　9　　月　　14　　日
